臺灣桃園地方法院民事裁定
111年度消債更字第154號
聲  請  人 
即  債務人  陳文宗    

代  理  人  陳夢麟律師（法扶律師）
上列聲請人因消費者債務清理事件聲請更生，本院裁定如下：
    主  文
一、債務人陳文宗自民國一百一十一年十月十三日上午十時起開
    始更生程序。
二、命司法事務官進行本件更生程序。
    理  由
一、按債務人不能清償債務或有不能清償之虞者，得依本條例所
    定更生或清算程序，清理其債務；債務人無擔保或無優先權
    之本金及利息債務總額未逾新臺幣（下同）1200萬元者，於
    法院裁定開始清算程序或宣告破產前，得向法院聲請更生；
    債務人對於金融機構負債務者，在聲請更生或清算前，應向
    最大債權金融機構請求協商債務清償方案，或向其住、居所
    地之法院或鄉、鎮、市、區調解委員會聲請債務清理之調解
    ；自債務人提出協商請求之翌日起逾30日不開始協商，或自
    開始協商之翌日起逾90日協商不成立，債務人得逕向法院聲
    請更生或清算，消費者債務清理條例（下稱消債條例）第3
    條、第42條第1項、第151條第1項及第153條分別定有明文。
    揆諸消債條例之立法目的，乃在於使陷於經濟上困境之消費
    者，得分別情形利用更生或清算程序清理債務，藉以妥適調
    整債務人與債權人及其他利害關係人之權利義務關係，保障
    債權人之公平受償，並謀求消費者經濟生活之更生機會，從
    而健全社會經濟發展（消債條例第1條參照）。準此，債務
    人若有不能清償債務或有不能清償債務之虞，且客觀上並無
    濫用更生或清算程序之情事，自應使其藉由消債條例所定程
    序以清理債務。次按法院裁定開始更生程序之裁定，應載明
    其年、月、日、時，並即時發生效力；法院開始更生或清算
    程序後，得命司法事務官進行更生或清算程序，消債條例第
    45條第1項、第16條第1項前段亦有明定。
二、聲請意旨略以：聲請人因有不能清償債務之情事，前於民國
    111年1月14日向本院聲請債務清理法院前置調解，並經本院
    司法事務官諭知調解不成立。又聲請人未經法院裁定開始清
    算程序或宣告破產，且無擔保或無優先權之本金及利息債務
    總額未逾1200萬元，爰依法聲請更生等語。
三、經查：
（一）本條例所稱消費者，指5年內未從事營業活動或從事小規
      模營業活動之自然人；前項小規模營業指營業額平均每月
      20萬元以下者，消債條例第2條第1、2項定有明文。又消
      債條例第2條第1項所稱5年內從事小規模營業活動，係指
      自聲請更生或清算前1日回溯5年內，有反覆從事銷售貨物
      、提供勞務或其他相類行為，以獲取代價之社會活動，依
      其5年內營業總額除以實際經營月數之計算結果，其平均
      營業額為每月20萬元以下者而言，例如：平均月營業額未
      逾20萬元之計程車司機、小商販等即屬之（辦理消費者債
      務清理事件應行注意事項第1點參照）。本件聲請人陳稱
      其從事水電工作，於108年2月間中風後行動不便，難以接
      案，目前除身障補助每月3772元外，並無任何收入等語，
      並提出收入證明切結書、108至109年度綜合所得稅各類所
      得資料清單、勞工保險被保險人投保資料表（明細）、中
      華民國身心障礙證明等件為憑（見調解卷第19至21、29至
      30頁、本院卷第19至21頁），復無證據證明聲請人水電接
      案之營業額平均每月超過20萬元，應認聲請人仍屬消債條
      例第2條第1、2項規定所稱之消費者，合先敘明。
（二）聲請人前於111年1月14日向本院聲請債務清理之調解，經
      本院司法事務官於111年2月23日調解不成立，核與本院11
      1年度司消債調字第34號卷宗資料無訛，堪可認定。本院
      另向各債權人函詢聲請人目前積欠之債務金額，其無擔保
      或無優先權之本金及利息債務總額為181萬8868元（詳附
      表），未逾1200萬元，是聲請人向本院聲請更生，即屬適
      法。本院自應綜合聲請人目前全部收支及財產狀況，評估
      其是否已達不能維持符合人性尊嚴之最低生活條件，而有
      「不能清償債務或有不能清償之虞」情形。
（三）次查，依聲請人所提出財產及收入狀況說明書、全國財產
      稅總歸戶財產查詢清單等資料（參調解卷第10、18頁），
      顯示聲請人名下並無任何財產。另收入來源部分，聲請人
      聲請更生前二年期間，係自109年1月14日起至111年1月13
      日止，故以109年1月起至110年12月止之所得為計算。據
      聲請人所提出109年度綜合所得稅各類所得資料清單及本
      院依職權調閱聲請人稅務電子財產所得調件明細表所示，
      聲請人於109年、110年均無薪資所得資料。惟聲請人陳報
      其目前除身障補助每月3772元外，無任何收入，並提出收
      入證明切結書、中華民國身心障礙證明等件為憑（見調解
      卷第29至30頁、本院卷第19至21頁），總計聲請人聲請更
      生前2年即109年1月起至110年12月止，所得收入約為9萬5
      28元。是以每月3772元計算聲請人聲請更生後薪資所得。
（四）又債務人聲請更生或清算時所提財產及收入狀況說明書，
      其表明每月必要支出之數額，與本條例第64條之2第1項、
      第2項規定之認定標準相符者，毋庸記載原因、種類及提
      出證明文件；債務人必要生活費用，以最近1年衛生福利
      部或直轄市政府所公告當地區每人每月最低生活費1.2倍
      定之，消債條例施行細則第21條之1第3項、消債條例第64
      條之2第1項定有明文。聲請人主張其個人每月必要生活依
      前揭規定計算為1萬8337元，自可憑採。
（五）從而，聲請人以上開每月3772元之收入扣除每月自身之必
      要生活費用1萬8337元後，已無餘額得清償債務，而聲請
      人現年48歲（63年出生），距勞工強制退休年齡（65歲）
      尚約17年，審酌聲請人目前之收支狀況，至其退休時止，
      顯無法清償聲請人前揭所負欠之債務總額，且亦無法負擔
      更生方案，惟聲請人陳報其家人協助每月還款1000元之更
      生方案，以利更生程序進行。考量聲請人所積欠債務之利
      息、違約金仍在增加中等情況，堪認聲請人之收入及財產
      狀況，已無法清償債務，當有藉助更生制度調整其與債權
      人間權利義務關係之必要，自應許聲請人得藉由更生程序
      清理債務。
四、綜上所述，聲請人係消費者，已達不能清償債務之程度，經
    消費者債務清理調解不成立，而查無消債條例第6條第3項、
    第8條或第46條各款所定應駁回更生聲請之事由，則其聲請
    ，應屬有據，爰裁定准許，並依同條例第16條第1項規定，
    命司法事務官進行更生程序如主文。
五、依消債條例第11條第1項、第45條第1項、第16條第1項，裁
    定如主文。　　　　
中　　華　　民　　國　　111 　年　　10　　月　　13　　日
                  民事第四庭  法　官  陳昭仁　
以上正本係照原本作成。
本裁定不得抗告。
本裁定業已於111年10月13日上午10時整公告。
中　　華　　民　　國　　111 　年　　10　　月　　13　　日
                              書記官  陳佩伶
附表：
編號 債權人名稱 債權數額 本金、利息（新臺幣） 備註 1 中國信託商業銀行股份有限公司 73萬4923元 見調解卷第67頁 2 台北富邦商業銀行股份有限公司 39萬3913元 見調解卷第45頁 3 聯邦商業銀行股份有限公司 23萬9583元   見調解卷第41至43頁 4 玉山商業銀行股份有限公司 7萬8211元 見調解卷第53頁 5 萬榮行銷股份有限公司 37萬2238元 見調解卷第50至51頁 合計181萬8868元